臺灣高雄地方法院刑事判決　　　　　　　　　　　　九十一年度易字第一四四四號
　　公　訴　人　臺灣高雄地方法院檢察署檢察官
　　被　　　告　甲○○
　　選任辯護人　史乃文律師
右列被告因侵占案件，經檢察官提起公訴（九十一年度偵字第三五八四號），本院判
決如左：
    主  文
甲○○連續意圖為自己不法之所有，而侵占自己持有他人之物，處有期徒刑壹年拾月
，緩刑肆年。
    事  實
一、甲○○為志願役軍人，於八十九年二月一日調任為海岸巡防總局南部地區巡防局
    第五海岸巡防總隊第五二大隊（駐高雄縣路竹鄉）上尉心輔官，負責所屬官兵心
    理諮商工作之執行之事務，就一般個案輔導方面，範圍包括心理健康問題、生活
    適應問題、家庭困難問題及感情困擾問題之輔導與協助。爰因隊上所屬五二二中
    隊上士乙○○於八十九年四月二十三日駕車肇禍，並致民人鄭蔡阿雲死亡，由大
    隊長陳建峰中校指示甲○○協助乙○○處理車禍賠償及刑事責任相關事宜，乙○
    ○與被害人家屬達成新台幣一百七十五萬元之和解事宜，其中一百二十萬元為第
    三人責任險由保險公司支付，乙○○需負擔五十五萬元，故由乙○○負責籌措該
    筆自負額，並將所籌措金額及薪餉扣除生活費用部分全數共五十萬元均交予甲○
    ○代為保管，甲○○即因個人經濟狀況不佳積欠銀行信用卡費用，即基於意圖為
    自己不法所有之概括犯意，先後將所保管而持有之應交予被害人家屬之車禍賠償
    款項共計十七萬二千元之保管金額，易為所有均挪為己用。又所屬五二二中隊一
    兵侯世章於八十九年六月三十日，前往轄區海岸搶救溺水學生而不幸溺斃，因公
    殉職，其家境貧困無法負擔喪葬費用，所屬中隊即響應樂捐，少校劉遠安亦指示
    由甲○○負責收取並保管各中隊所樂捐款項，甲○○仍承依開意圖為自己不法所
    有之概括犯意，所收受並保管各隊所樂捐之款項共為十六萬二千六百元，並於七
    月二十五日交出該筆款項予行政顏國銘時，僅交出十二萬三千五百元，餘三萬九
    千一百元亦變易持有為所有，共計侵占金額為二十一萬一千一百元，用以支付個
    人購買電腦、支付信用卡費用、修理車子及油料等花費，或借貸予友人。嗣經該
    管大隊長核對帳目後發現有不符之情，即進行追查，始查悉前情。
二、案經國防部南部地方軍事法院檢察署檢察官以貪污治罪條例第六條起訴後，因國
    防部高等軍事法院高雄分院認僅屬侵占罪，而認無審判權為由予以不受理判決後
    ，移送台灣高雄地方法院檢察署檢察官偵查起訴。
    理  由
一、右揭犯罪事實，業據被告甲○○於本院審理時自承無訛，核與被害人乙○○所述
    之情節相符，復有證人即海岸巡防總局南部地區巡防局第五海岸巡防總隊第五二
    大隊中校大隊長陳建峰及少校劉遠安分別於偵查中證述指派被告進行協助與處理
    之事宜等情明確，與證人即進行調查事件始末之五二大隊參謀主任成家麟亦證述
    明確；復有南部地區巡防局第三海岸巡防總隊九十年八月二十二日以（九十）五
    總人字第二九六九號函所檢送之「海岸巡防署心理諮商手冊」、「南巡局心理諮
    商輔導作法」、「總隊業務執掌表」、嘉義縣東石鄉調解委員會調解書岸巡第五
    總隊五二大隊五二一中隊捐款名冊、五二一中隊募捐金額表、五二三中隊捐款名
    冊及五二四中隊樂捐人員名冊各一份及富邦商業銀行信用卡部九十年九月十二日
    以（九十）富銀信卡字第三九四號函所附被告信用卡之刷卡、借款及繳款紀錄、
    中國信託商業銀行所提出被告使用信用卡消費、貸款及繳款等資料、台北國際商
    業銀行士東分行九十年十月三十日以北商銀士東（０九０）字第００一八０號函
    ，及中國商業銀行鳳山分行九十一年十一月十五日以（九十）中銀鳳字第九００
    ０四八號函各一份在卷可憑，此外，並有南部地區巡防局訪談要表三份及報告書
    一份在卷可按。
二、並按刑法上之侵占罪，係以意圖為自己或第三人不法之所有，而擅自處分自己持
    有他人之所有物，即變更持有之意為不法所有之意為其構成要件，又侵占罪係即
    成犯，凡對自己持有之他人所有物，有變易持有為所有之意思時，即應構成犯罪
    ，縱事後將侵占之物設法歸還，亦無解於罪名之成立，最高法院四十一年台非字
    第五七號及四十三年台上字第六七五號分別著有判例。是被告甲○○就所收取並
    保管有關各中對樂捐予侯世章家屬之款項部分，被告僅交出十二萬三萬五千元與
    大隊行政士，其中三萬九千一百元部分則留下欲另借貸與友人，雖事後被告交出
    該筆捐款金額，惟被告係在部隊長官進行查詢時始交出該筆金額，揆諸前開說明
    ，仍無解於犯罪之成立，被告之侵占犯行洵堪認定。
三、核被告甲○○所為，係犯行法第三百三十五條第一項之侵占罪，被告先後多次侵
    占前開所保管之款項，時間緊迫，方法相同，觸犯構成要件相同之罪，顯係基於
    概括犯意為之，為連續犯，應依刑法第五十六條之規定，以一罪論，並加重其刑
    。爰審酌被告素行良好，被告擔任上尉心撫官卻因個人財務困難而利慾勳心，所
    侵占者係被害人乙○○籌措為交予車禍事故家屬之賠償金，及侵占隊上兄弟侯世
    章以生命所換來與生命價值尚不成比例之樂捐金額，所侵占之款項，於社會評價
    上實有可議，惟被告於事後立即返還所侵占款項予被害人乙○○，並將樂捐款項
    交出，由隊上長官交予侯世章家人，所生危害，及犯後在庭態度良好等一切情狀
    ，量處如主文所示之刑。末查，被告前未曾受有期徒刑以上刑之宣告，有台灣高
    等法院被告全國前案紀錄表及國防部台南監獄前科紀錄表各一份在卷可按，因一
    時貪慾圖便，短於思慮，致觸犯本件犯行，且被告於犯後，立即將所侵占款項交
    出，並分別交予被害人乙○○及副大隊長劉遠安，業據被害人乙○○及證人劉遠
    安證述明確，是被告經此偵、審程序之審理及裁判，當知悛悔，而無再犯之虞，
    本院認對其所宣告之刑，以暫不執行為適當，爰宣告緩刑四年，以啟自新，並觀
    後效。
據上論斷，應依刑事訴訟法第二百九十九條第一項前段、刑法第三百三十五條第一項
、第五十六條、第七十四條第一款，判決如主文。
中      華      民      國    九十一    年      七      月     三十     日
                              臺灣高雄地方法院刑事第四庭
                                   法   官  程克琳
右正本證明與原本無異。
如不服本判決，應於判決送達後十日內，向本院提出上訴狀。
                                   書記官    梁瑜玲
中    華    民    國      九十一      年      八      月      一     日
【附錄本件論罪科罰法條】
刑法第三百三十五條：
意圖為自己或第三人不法之所有，而侵占自己持有他人之物者，處五年以下有期徒刑
、拘役或科或併科一千元以下罰金。
前項之未遂犯罰之。
